【裁判字號】    98,審抗,126
【裁判日期】    980617
【裁判案由】    拍賣抵押物
【裁判全文】
臺灣高雄地方法院民事裁定             98年度審抗字第126號
抗  告  人  丙○○
            甲○○
            乙○○
相  對  人  台新國際商業銀行股份有限公司
法定代理人  丁○○
上列抗告人因與相對人間拍賣抵押物事件，對於中華民國98年4
月13日本院98年度司拍字第291 號所為裁定，提起抗告，裁定如
下：
    主  文
抗告駁回。
抗告程序費用新台幣壹仟元由抗告人負擔。
    理  由
一、相對人於原審以本件抗告人與甲○○、乙○○為相對人，聲
    請裁定准許拍賣抵押物，經原裁定准予拍賣，本件抗告人不
    服，提起抗告。惟本件抗告人與甲○○、乙○○係因繼承而
    取得系爭抵押物之所有權且繼受系爭抵押權擔保之債務（均
    詳如後述），故本件關於拍賣抵押物之裁定對其3 人有合一
    確定之必要，依非訟事件法第11條、民事訴訟法第56條規定
    ，爰以職權將未提起抗告之甲○○、乙○○等2 人併列為抗
    告人，以符法制，附此敘明。
二、次按民法第873 條第1 項規定，抵押權人於債權已屆清償期
    而未受清償者，得聲請法院拍賣抵押物，就其賣得價金而受
    清償，是抵押權人依此規定聲請拍賣抵押物，係屬非訟事件
    ，法院所為准駁之裁定，無確定實體法上法律關係存否之性
    質，於債權及抵押權之存否，亦無既判力。故祗須其抵押權
    已經依法登記，且抵押債權已屆清償期而未受清償，法院即
    應為准許拍賣抵押物之裁定。至於實體上法律關係有爭執之
    人，為求保護其權利，應另提起訴訟，以求解決。
三、本件相對人主張對於訴外人韓榮珠（已於民國97年5 月17日
    死亡）有原裁定所載之債權，並以原裁定主文所示之不動產
    設定抵押權，且經依法登記，該債權又已屆清償期而未受清
    償；又抗告人與甲○○、乙○○係韓榮珠之子女，為韓榮珠
    之法定繼承人，且未聲明拋棄或限定繼承，有相對人提出之
    他項權利證明書、土地登記簿謄本、抵押權設定契約書、借
    款借據暨約定書、戶籍謄本及本院98年1 月8 日雄院高97團
    字第00941 號函等可證，原法院據以准許相對人拍賣抵押物
    之聲請，即無不當。抗告人雖有：伊等之母韓榮珠係被現任
    丈夫吳毓中殺害身亡，在法院未判決吳毓中喪失繼承權之前
    ，吳毓中仍有第一順位之繼承權，伊等並非故意不處理母親
    之債務，係因在吳毓中仍有繼承權之情形下，伊等無法更動
    母親名下任何財產，亦無從與債權銀行協商；又伊於母親亡
    故後，仍有正常繳息等語之爭執。然核閱抗告人所提出之還
    款單據固可見其就韓榮珠積欠之2 筆借款曾自97年6 月起至
    98年4 月止按月清償新台幣1 萬餘元之本息，惟該等單據所
    載給付金額前後並不相一致，是否確有逐期全額清償已有疑
    義，況抗告人所述前情係屬實體上之爭議，依首開說明，抗
    告人應就爭執事項，另行起訴，以求解決，茲乃提起抗告，
    請求廢棄原裁定，不能謂有理由。
四、據上論結，本件抗告為無理由，依非訟事件法第46條、第21
    條第2 項、第24條第1 項，民事訴訟法第495 條之1 第1項
    、第449 條第1 項、第78條，裁定如主文。
中    華    民    國    98    年    6     月    17    日
              民事第二庭  審判長法  官  林紀元
                                法  官  蘇姿月
                                法  官  甯  馨
正本係照原本作成。
如不服本裁定應於送達後10日內向本院提出再抗告狀，並繳納再
抗告費新台幣1000元。再為抗告應以適用法規顯有錯誤為理由，
並經本院之許可，該許可以原裁定所涉及之法律見解具有原則上
重要性者為限。
中    華    民    國    98    年    6     月    17    日
                                    書記官  蔡靜雯


司法院資訊處製作；財團法人民間司法改革基金會備份。
